【裁判字號】    92,家抗,32
【裁判日期】    920724
【裁判案由】    聲明繼承
【裁判全文】
臺灣高等法院高雄分院民事裁定  九十二年度家抗字第三二號
      抗  告  人  乙○○
      代  理  人  孟舒存  律師
右抗告人聲明繼承事件，對於中華民國九十二年二月二十四日臺灣屏東地方法院九十
二年聲繼字第二號所為裁定提起抗告，本院裁定如左：
      主      文
抗告駁回。
抗告程序費用由抗告人負擔。
      理      由
一、抗告意旨略以：被繼承人甲○○（民國十八年三月一日出生），原設籍居住屏東
    縣長治鄉○○村○○路一○九巷三號，於九十一年二月二十二日死亡，在台並無
    得為繼承之親屬。甲○○死亡後在台灣地區留有遺產，現由國軍退除役官兵輔導
    委員會屏東縣榮民服務處保管中。抗告人為甲○○之兄，居住大陸地區江西省南
    昌市西湖區將軍渡七０號，依法對於甲○○在台灣地區之遺產有繼承權。抗告人
    因年歲已老，記憶模糊，具體時間記不清楚，並且在抗告人很小的時候，父親早
    就死亡，抗告人只能大概估算其父之出生日期，另抗告人持有甲○○寄給伊的家
    信及照片一張，照片是甲○○第二次回家時做六十大壽的留影，信中所載之昌哥
    代表居住南昌的抗告人，台弟就是指居住在台灣弟弟的甲○○，足認抗告人係鄒
    甲○○之繼承人。請求廢棄原裁定，准予繼承遺產。
二、按在大陸地區製作之文書，經行政院設立或指定之機構或委託之民間團體驗證者
    ，固推定為真正；惟依本條例第七條規定推定為真正之文書，其實質上證據力，
    由法院或主管機關認定；則文書內容與待證事實有關，且屬可信者，有實質上證
    據力；惟推定為真正之文書，如有反證事實證明其為不實者，不適用推定，此觀
    臺灣地區與大陸地區人民關係條例第七條及該條例施行細則第八條規定自明；故
    經海基會驗證之大陸地區公證書，其內容是否真實，法院仍應為實質上之調查，
    不得認係公文書，而逕予採信。
三、又按被繼承人為大陸地區人民者，關於繼承，依該地區之法律，但在臺灣地區之
    遺產，適用臺灣地區之法律，臺灣地區與大陸地區人民關係條例第六十條定有明
    文。復按我國民法第一千一百四十八條前段規定，繼承人自繼承開始時，除本法
    另有規定外，承受被繼承人財產上之一切權利義務。同法第一千一百三十八條規
    定，遺產繼承人，除配偶外，依左列順序定之：(一)直系血親卑親屬。(二)父母。(三)
    兄弟姐妹。(四)祖父母。故配偶及直系血親卑親屬均為我國法所定之繼承人。本件
    抗告人主張其為被繼承人甲○○大陸地區之兄長，固據提出大陸地區江西省南昌
    市公證處作成之親屬關係公證書（二○○二）洪證台字第二三八號、財團法人海
    峽交流基金會（九一）年核字第○六五四六七號證明書影本各一份為證。惟查，
    原審依職權函調之被繼承人甲○○在台之兵籍資料記載，被繼承人甲○○之父為
    鄒熊瑞，鄒熊瑞之出生年月日為民國前十五年九月七日出生（即西元一八九七年
    九月七日），母伍氏之出生年月日為民國前十年十一月二十日（即西元一九○二
    年十一月二十日），及乙○○出生年月日為民國二十四年九月十五日（即西元一
    九三五年九月十五日）與抗告人所提出之親屬系統表所陳報父為鄒熊瑞，出生年
    月日為西元一八九五年三月四日，母為伍氏出生年月日為一九○三年八月二十日
    ，抗告人乙○○出生年月日為一九二五年九月二十日，顯不相同。父母兄弟為至
    親，被繼承人或抗告人所陳報記載父母、乙○○之年籍資料既均不相同，縱如抗
    告人所言，因記憶錯誤而誤載，在其未為更正之前，依抗告人所提出經公證之聲
    明書、委託書及公證書之內容觀之，形式上既與被繼承人甲○○在台之兵籍資料
    不符，本院無從認抗告人即為被繼承人甲○○之兄弟，至於抗告人所提出之照片
    ，縱認係被繼承人甲○○與抗告人合照、但此亦不足以認定二人係兄弟，另抗告
    人主張書信係被繼承人甲○○所書寫，惟並無被繼承人甲○○之字跡之文件可供
    送鑑定比對，殊難僅憑抗告人片面之聲明，遽認伊與被繼承人甲○○為兄弟，得
    為被繼承人甲○○之法定繼承人，依抗告人所提出之證據，尚不足以證明抗告人
    與被繼承人有兄弟關係。是原法院駁回抗告人之聲明，於法即無不合。抗告意旨
    指摘原裁定有誤，求於廢棄改判，為無理由，應予駁回。本件係屬非訟事件，因
    此對抗告人繼承權之存否之具體事實之認定，並無確定力，抗告人對其繼承權之
    存否如仍有爭執，可另以訴訟為之，並此敘明。
四、據上論結，本件抗告為無理由，依非訟事件法第二十八條、第八條第一項前段、
    民事訴訟法第四百九十二條第一項、第七十八條，裁定如主文。
中      華      民      國    九十二    年      七      月    二十四    日
                                      臺灣高等法院高雄分院民事第二庭
~B1審判長法官  簡色嬌
~B2      法官  陳真真
~B3      法官  沈建興
右為正本係照原本作成。
不得抗告。
中      華      民      國    九十二    年      七      月    二十四    日
~B法院書記官   林明威


司法院資訊處製作；財團法人民間司法改革基金會備份。
